臺灣桃園地方法院民事判決　　　　　　　99年度訴字第1392號
原　　　告　呂穆德原名:呂理.
　　　　　　呂亦真原名:呂淑.
　　　　　　呂淑霞
　　　　　　呂淑美
　　　　　　呂理正
原　　　告　呂寶玉
兼上1人法
定代理人及
上5人共同
訴訟代理人　呂理正
被　　　告　林延男
　　　　　　呂昌橖
　　　　　　黃江美麗
　　　　　　魏柏弘
　　　　　　魏詠嫺（原名:魏秀蓉）
　　　　　　魏育如
　　　　　　魏淑禎
　　　　　　魏美娟
　　　　　　官秀碧
　　　　　　　　　　　　樓之1
　　　　　　呂官秀霞
　　　　　　王福順
共　　　同
訴訟代理人　紀亙彥律師
複 代 理人　鈕則慧律師
上列當事人間債務人異議之訴事件，於民國100 年12月16日辯論
終結，本院判決如下：
    主  文
原告之訴駁回。
訴訟費用由原告負擔。
    事實及理由
壹、程序方面：
    按訴狀送達後，原告不得將原訴變更或追加他訴，但請求之
    基礎事實同一者、擴張或減縮應受判決事項之聲明者，則不
    在此限，民事訴訟法第255 條第1 項第2 款、第3 款分別定
    有明文。經查，本件原告起訴時聲明：鈞院98年度司執字第
    46790 號被告等11人所憑之執行名義即鈞院92年度訴字第68
    0 號確定判決之主文第2 項對原告請求按年給付之不當得利
    債權，應自民國95年10月12日起消滅，不得請求，如陳報逾
    95年10月12日之上揭債權部分有予分配，應予剔除。嗣於10
    0 年1 月10日具狀變更其聲明如下開原告之聲明所示；原告
    上開聲明之變更，其請求之基礎事實同一，且係減縮應受判
    決事項之聲明，核與上開規定相符，應予准許。
貳、實體方面：
一、原告起訴主張：
    (一)被告前以坐落桃園縣八德市○○段403 地號土地，原由被
      告、原告呂理正、呂穆德，與訴外人呂滄海等13人，合計
      26人共有，惟原告呂理正、呂穆德與其亡父呂芳榮（嗣呂
      芳榮死亡，原告呂穆德、呂寶玉、呂亦真、呂淑霞、呂淑
      美、呂理正為其繼承人），未經被告及呂滄海等其他共有
      人之同意，亦無合法占有權源而占有使用兩造上開共有之
      土地，於其上蓋有建皮屋建物加以使用，而侵害被告之所
      有權為由，依民法第767 條、第179 條之規定，起訴請求
      原告應給付被告相當於租金之不當得利，經鈞院於93 年2
      月20日以92年度訴字第68 0號民事判決，判命：原告應給
      付被告分別如上開判決附表一所示之金額，及各該金額原
      告呂穆德自92年5 月13日起，原告呂理正、呂寶玉均自92
      年4 月23日起，原告呂亦真自92年5 月24日起，原告呂淑
      美自92年5 月13日起，原告呂淑霞自92年5 月23日起，至
      清償日止，按週年利率百分之五計算之利息（主文第一項
      ）；原告應自92年4 月15日起，至將坐落桃園縣八德市○
      ○段403 地號內如上開判決附圖ＡＢＣＤＥＦＧＨＩＪＫ
      ＬＭＮＯＰ所示部分，面積683.04平方公尺土地上鐵皮屋
      建物拆除並返還予如上開判決附表二所示全體共有人之日
      止，按年給付被告分別如上開判決附表三所示之金額（主
      文第二項）。原告不服提起上訴，經臺灣高等法院於93年
      8 月17日以93年度上易字第422 號民事判決，駁回原告之
      上訴而告確定。
    (二)系爭403 地號土地，前經原告呂理正前聲請鈞院裁判分割
      ，經鈞院以91年度訴字第2100號、臺灣高等法院94年度上
      字第709 號民事判決，判命兩造及訴外人呂滄海等人共有
      之系爭403 地號土地應予分割，分割方法依臺灣高等法院
      94年度上字第709 號民事判決附表及附圖一所示，並於95
      年10月12日確定。依上開臺灣高等法院94年度上字第709
      號民事確定判決結果，鈞院92年度訴字第680 號民事判決
      認原告占有使用系爭403 地號土地、如該判決附圖所示之
      ＡＢＣＤＥＦＧＨＩＪＫＬＭＮＯＰ所示部分，已分歸原
      告所有，而無占有使用分歸被告土地部分。從而，前揭鈞
      院92年度訴字第680 號民事判決所為之主文第二項對原告
      請求按年給付之不當得利債權，應自95年10月12日起消滅
      ，而不得請求。
    (三)被告前執鈞院92年度訴字第680 號、臺灣高等法院93年度
      上易字第422 號民事判決暨確定證明書，向鈞院聲請對原
      告為強制執行，並經鈞院以98年度司執字第46790 號強制
      執行案件受理，然就鈞院92年度訴字第680 號民事判決主
      文第二項之按年給付不當得利債權，既自95年10月12日起
      消滅，被告上開強制執行程序，就上開主文第二項之請求
      ，其金額之計算自不得逾95年10月12日。從而，爰依強制
      執行法第14條之規定，提起本件訴訟，並聲明：鈞院98年
      度司執字第46790 號被告所憑之執行名義即鈞院92年度訴
      字第680 號確定判決之主文第二項對原告請求按年給付之
      不當得利債權，自應95年10月12日起消滅，不得請求。
二、被告辯稱：本件兩造係就系爭強制執行事件執行名義所得執
    行之金額有爭議，然就執行名義並無爭執，而原告主張依執
    行名義所示之不當得利請求權應計算至本件設訟土地經強制
    分割為止，然此部份事實，被告等就執行金額亦於鈞院民事
    執行處為調查時，同意減縮計算至95年10月11日為止，是本
    件兩造就執行金額之意見並無二致，則原告等是否有提起本
    件債務人異議之訴之權利保護要件，至有疑義。從而，原告
    之請求為無理由，並聲明：原告之訴駁回。
三、本院之判斷：
    (一)經查：
      1.被告前以坐落桃園縣八德市○○段403 地號土地，原由
        被告、原告呂理正、呂穆德，與訴外人呂滄海等13人，
        合計26人共有，惟原告呂理正、呂穆德與其亡父呂芳榮
        （嗣呂芳榮死亡，原告呂穆德、呂寶玉、呂亦真、呂淑
        霞、呂淑美、呂理正為其繼承人），未經被告及呂滄海
        等其他共有人之同意，亦無合法占有權源而占有使用兩
        造上開共有之土地，於其上蓋有建皮屋建物加以使用，
        而侵害被告之所有權為由，依民法第767 條、第179 條
        之規定，起訴請求原告應給付被告相當於租金之不當得
        利，經本院於93年2 月20日以92年度訴字第680 號民事
        判決，判命：原告應給付被告分別如上開判決附表一所
        示之金額，及各該金額原告呂穆德自92年5 月13日起，
        原告呂理正、呂寶玉均自92年4 月23日起，原告呂亦真
        自92年5 月24日起，原告呂淑美自92年5 月13日起，原
        告呂淑霞自92年5 月23日起，至清償日止，按週年利率
        百分之五計算之利息（主文第一項）；原告應自92年4
        月15日起，至將坐落桃園縣八德市○○段403 地號內如
        上開判決附圖ＡＢＣＤＥＦＧＨＩＪＫＬＭＮＯＰ所示
        部分，面積683.04平方公尺土地上鐵皮屋建物拆除並返
        還予如上開判決附表二所示全體共有人之日止，按年給
        付被告分別如上開判決附表三所示之金額（主文第二項
        ）。原告不服提起上訴，經臺灣高等法院於93年8 月17
        日以93年度上易字第422 號民事判決，駁回原告之上訴
        而告確定。
      2.系爭403 地號土地，前經原告呂理正前聲請鈞院裁判分
        割，經本院以91年度訴字第2100號、臺灣高等法院94年
        度上字第709 號民事判決，判命被告、原告呂理正、呂
        穆德及訴外人呂滄海等人共有之系爭403 地號土地應予
        分割，分割方法依臺灣高等法院94年度上字第709 號民
        事判決附表及附圖一所示，於95年10月12日確定。
      3.被告前執本院92年度訴字第680 號、臺灣高等法院93年
        度上易字第422 號民事判決暨確定證明書，向本院聲請
        對原告為強制執行，並經本院以98年度司執字第46790
        號強制執行案件受理。
      4.上開事實，為兩造均不爭執，並經本院依職權調閱本院
        92年度訴字第680 號民事卷宗全部（含臺灣高等法院93
        年度上易字第422 號民事卷宗）、本院91年度訴字第21
        00號民事卷宗全部（含臺灣高等法院94年度上字第709
        號民事卷宗）、本院98年度司執字第46790 號強制執行
        卷宗查閱無訛，是此部分之事實堪以認定，合先敘明。
    (二)按執行名義成立後，如有消滅或妨礙債權人請求之事由發
      生，債務人得於強制執行程序終結前，向執行法院對債權
      人提起異議之訴；如以裁判為執行名義時，其為異議原因
      之事實發生在前訴訟言詞辯論終結後者，亦得主張之；強
      制執行法第14條第1 項定有明文。是債務人異議之訴者，
      係債務人主張執行名義所示之請求權，有消滅或妨礙債權
      人請求之事由，因此提起訴訟，請求判決不許強制執行，
      以排除執行名義之執行力。所謂執行名義之消滅事由者，
      係清償、提存、抵銷、免除、混同、更改、消滅時效完成
      、解除條件成就、契約之解除，或以意思表示有瑕疵為理
      由行使撤銷權，扶養請求權人死亡等，而執行名義之妨礙
      事由者，係指債權人就執行名義所示之請求權，暫時不能
      行使，如同意延期清償、債務人行使同時履行抗辯權等（
      張登科著、強制執行法，95年9 月修訂版，第158 頁至第
      159 頁）。觀諸被告前向本院聲請對原告為強制執行，所
      憑之執行名義乃係本院92年度訴字第680 號、臺灣高等法
      院93年度上易字第422 號民事判決暨確定證明書，是原告
      提起本件債務人異議之訴，端看上開民事判決確定後，是
      否有消滅或妨礙債權人即被告請求之事由發生。再查：
      1.原告主張：依上開本院92年度訴字第680 號民事確定判
        決認原告占有使用系爭403 地號土地之範圍，未逾臺灣
        高等法院94年度上字第709 號民事確定判決之裁判分割
        系爭403 地號土地結果，原告呂理正、呂穆德得分配之
        範圍，而上開臺灣高等法院94年度上字第709 號民事確
        定判決於95年10月12日確定，是本院92年度訴字第680
        號民事判決主文第二項判命原告應給付相當於租金之不
        當得利，應計算至95年10月11日等語，並據此主張本院
        92年度訴字第680 號民事確定判決，有消滅或妨礙債權
        人即被告請求之事由發生。
      2.經本院依職權調閱本院98年度司執字第46790 號強制執
        行卷宗，被告係以全體原告為債務人而向本院聲請強制
        執行，惟於上開強制執行程序執行期間，僅就原告呂穆
        德、呂亦真、呂淑霞、呂淑美、呂理正等人之財產為強
        制執行程序，而未就原告呂寶玉之財產為強制執行之聲
        請；被告對於強制執行分配金額計算結果，就原告呂穆
        德依上開民事判決主文第二項所計算應清償之金額，則
        依計算至95年10月12日止，嗣於本院司法事務官執行上
        開強制執行案件進行調查程序，陳稱：渠等願就上開民
        事判決主文第二項所計算應清償之金額，計算至95年10
        月11日止，逾95年10月11日之請求均拋棄等語，復就原
        告呂亦真、呂淑霞、呂淑美、呂理正依上開民事判決主
        文第二項所計算應清償之金額，則係計算至95年10月11
        日止，上開強制執行結果之金額，均尚未分配（見上開
        強制執行卷二第102 頁至第104 頁、第385 頁、第398
        頁至第405 頁）。
      3.觀諸被告於上開強制執行程序期間，對於原告主張上開
        民事判決主文第二項之不當得利金額應僅計算至95年10
        月11日止一情，並不爭執，且被告已同意就上開民事判
        決主文第二項之不當得利計算至95年10月11日止，逾此
        部分之請求均予拋棄，是原告就此部分之法律關係存否
        已屬明確，原告在私法上之地位已無受侵害之危險，況
        上開執行金額均尚未進行分配之強制執行程序，原告據
        此提起債務人異議之訴，起訴主張被告就上開民事判決
        主文第二項對原告請求按年給付之不當得利債權，自應
        95年10月12日起消滅，不得請求，難認有其必要性。
    (三)綜上，被告既同意依上開民事確定判決主文第二項所示之
      不當得利金額之計算，自95年10月12日起計算之金額均予
      拋棄，原告已無提起本件債務人異議之訴之必要。從而，
      原告依強制執行法第14條之規定，提起本件訴訟，並為：
      「本院98年度司執字第46790 號被告所憑之執行名義即本
      院92年度訴字第680 號確定判決之主文第二項對原告請求
      按年給付之不當得利債權，自應95年10月12日起消滅，不
      得請求。」之聲明，為無理由，應予駁回。
四、本件事證已臻明確，兩造其餘主張及舉證，經核與判決基礎
    不生影響，爰不另一一論述，附此敘明。
據上論結，本件原告之訴為無理由，依民事訴訟法第78條，判決
如主文。
中    華    民    國   100    年   12    月   30    日
                  民事第三庭    法  官  陳心婷
以上正本係照原本作成
如對本判決上訴，須於判決送達後20日內向本院提出上訴狀
中    華    民    國   100    年   12    月   30    日
                                書記官  李湘鈴